【裁判字號】    98,審訴,4606
【裁判日期】    990224
【裁判案由】    毒品危害防制條例
【裁判全文】
臺灣高雄地方法院刑事判決            98年度審訴字第4606號
公  訴  人  臺灣高雄地方法院檢察署檢察官
被      告  甲○○
上列被告因違反毒品危害防制條例案件，經檢察官提起公訴（98
年度毒偵字第5895號），本院以簡式審判程序審理，判決如下：
    主  文
甲○○施用第一級毒品，累犯，處有期徒刑玖月；又施用第二級
毒品，累犯，處有期徒刑肆月，扣案之第二級毒品甲基安非他命
壹包（驗前淨重零點壹壹伍公克、驗後淨重零點壹零陸公克）沒
收銷燬之，扣案之玻璃製吸食器壹組沒收。應執行有期徒刑壹年
，扣案之第二級毒品甲基安非他命壹包（驗前淨重零點壹壹伍公
克、驗後淨重零點壹零陸公克）沒收銷燬之，扣案之玻璃製吸食
器壹組沒收。
    事  實
一、甲○○前因施用毒品案件，經本院以裁定送觀察、勒戒後，
    因認有繼續施用毒品傾向，再經本院以90年度毒聲字第657
    號裁定令入戒治處所施以強制戒治，於民國90年7 月3 日因
    停止戒治釋放付保護管束，於91年2 月1 日保護管束期滿，
    停止執行之處分未經撤銷視為執行完畢，並由臺灣高雄地方
    法院檢察署檢察官以91年度戒毒偵字第139 號為不起訴處分
    確定。另前於89年間，因偽造文書等案件，經最高法院於94
    年1 月20日以94年度台上字第295 號判決分別判處有期徒刑
    3 年6 月、4 月，應執行有期徒刑3 年8 月確定（此2 罪嗣
    經裁定分別減刑為有期徒刑1 年9 月、2 月，應執行有期徒
    刑徒刑1 年10月）；復於94年間因再犯施用毒品案件，經本
    院於95年3 月23日以94年度訴字第3785號判決判處有期徒刑
    8 月確定（此罪嗣經裁定減刑為有期徒刑4 月），以上各罪
    接續執行，於97年4 月1 日縮刑期滿執行完畢（構成累犯）
    。
二、詎甲○○仍不知戒絕毒癮，明知海洛因、甲基安非他命業經
    公告分別列為毒品危害防制條例第2 條第2 項第1 款、第2
    款之第一、二級毒品，不得非法持有、施用，竟分別基於施
    用第一級毒品海洛因及第二級毒品甲基安非他命之犯意：(一)
    於98年8 月18日晚上某時，在高雄市某廟宇廁所內，以將海
    洛因摻水置入針筒內注射身體之方式，施用第一級毒品海洛
    因1 次；(二)另於98年8 月17日晚上某時許，在其位於高雄市
    苓雅區○○○路20號15樓之9 住處內，以將甲基安非他命置
    於玻璃球吸食器內用火燒烤產生煙霧吸食之方式，施用第二
    級毒品甲基安非他命1 次。嗣於98年8 月20日下午5 時30分
    許，為警持搜索票至前開居所執行搜索時查獲，並當場扣得
    其所有之第二級毒品甲基安非他命1 包（驗前淨重0.115 公
    克、驗後淨重0.106 公克）及供其施用第二級毒品甲基安非
    他命之玻璃製吸食器1 組，經其同意為警採集尿液送驗，檢
    驗結果呈嗎啡及甲基安非他命陽性反應，始悉上情。
三、案經行政院海岸巡防署南部地區巡防局移送臺灣高雄地方法
    院檢察署檢察官偵查起訴。
    理  由
一、被告甲○○所犯係死刑、無期徒刑、最輕本刑為3 年以上有
    期徒刑以外之罪，其於準備程序就前揭被訴事實為有罪之陳
    述，經受命法官告知簡式審判程序之旨，並聽取其與公訴人
    意見後，本院認無不得或不宜改依簡式審判程序進行之處，
    爰依刑事訴訟法第273 條之1 第1 項、第284 條之1 ，裁定
    本件由受命法官獨任進行簡式審判程序，合先敘明。
二、上揭事實，業據被告於本院審理時坦承不諱，且其於上開時
    間為警查獲時所採取之尿液，經送請高雄市立凱旋醫院檢驗
    結果，確呈嗎啡即海洛因代謝物及甲基安非他命陽性反應，
    此有該院98年9 月3 日濫用藥物尿液檢驗報告1 份附卷可稽
    。又扣案之晶體1 包，經送請高雄醫學大學附設中和紀念醫
    院檢驗結果，確呈甲基安非他命陽性反應，有該院出具之檢
    驗報告1 份在卷可考（見偵卷第29頁）。此外，復有供被告
    施用第二級甲基安非他命所用之玻璃製吸食器1 組扣案可資
    佐證。據此，足徵被告上開自白與事實相符，自可採為認定
    事實之證據，其施用第一級毒品海洛因及第二級毒品甲基安
    非他命之犯罪事實，均堪認定。
三、按毒品危害防制條例於92年7 月9 日修正公布，自93年1 月
    9 日施行，其中第20條、第23條將施用毒品之刑事處遇程序
    ，區分為「初犯」及「5 年內再犯」、「5 年後再犯」，依
    其立法理由之說明：「初犯」，經觀察、勒戒或強制戒治後
    ，應為不起訴處分或不付審理之裁定；經觀察、勒戒或強制
    戒治執行完畢釋放後，「5 年內再犯」者，因其再犯率甚高
    ，原實施之觀察、勒戒及強制戒治既已無法收其實效，爰依
    法追訴或裁定交付審理。至於經觀察、勒戒或強制戒治執行
    完畢釋放後，「5 年後再犯」者，前所實施之觀察、勒戒或
    強制戒治已足以遮斷其施用毒品之毒癮，為期自新及協助其
    斷除毒癮，仍適用「初犯」規定，先經觀察、勒戒或強制戒
    治之程序。從而依修正後之規定，僅限於「初犯」及「5 年
    後再犯」二種情形，始應先經觀察、勒戒或強制戒治程序。
    倘被告於5 年內已再犯，經依法追訴處罰，縱其第3 次（或
    第3 次以上）再度施用毒品之時間，在初犯經觀察、勒戒或
    強制戒治執行完畢釋放5 年以後，已不合於「5 年後再犯」
    之規定，且因已於「5 年內再犯」，顯見其再犯率甚高，原
    實施觀察、勒戒或強制戒治，已無法收其實效，即應依該條
    例第10條處罰（最高法院95年第7 次刑事庭會議決定意旨、
    95年度臺非字第65號刑事判決意旨參照）。查本件被告因施
    用毒品案件，有事實欄所載經觀察勒戒、強制戒治及法院判
    刑執畢等情形，此有臺灣高等法院被告前案紀錄表1 份在卷
    可按，其於強制戒治執行完畢釋放後5 年內已再犯施用毒品
    之情事，揆諸上揭說明，雖本次施用毒品之犯行距初犯經強
    制戒治執行完畢釋放日已逾5 年，仍應依法論罪科刑。
四、核被告所為，係犯毒品危害防制條例第10條第1 項之施用第
    一級毒品海洛因罪、同條第2 項之施用第二級毒品甲基安非
    他命罪。被告持有第一級毒品海洛因、第二級毒品甲基安非
    他命之低度行為，分別為其施用之高度行為所吸收，均不另
    論罪。其所犯上開2 罪間，犯意各別，行為互殊，應予分論
    併罰。又被告前有如事實欄所示犯罪科刑及執行情形，有上
    開前案紀錄表可按，其於受徒刑之執行完畢後，5 年以內故
    意再犯本件有期徒刑以上之2 罪，均為累犯，應依刑法第47
    條第1 項分別加重其刑。
五、本院審酌被告前曾因施用毒品案件，經送觀察、勒戒及強制
    戒治，並經法院判刑且執行完畢，仍復犯本件施用毒品罪，
    顯見其自制力不足，尚未能戒絕毒癮，實有不該；惟念其施
    用毒品乃自戕一己之身體健康，尚未對他人造成危害，犯後
    坦承犯行等一切情狀，分別量處如主文所示之刑，並定其應
    執行刑。
六、扣案之晶體1 包，確含第二級毒品甲基安非他命之成分，業
    已認明如前，爰依毒品危害防制條例第18條第1 項前段之規
    定，於其所犯施用第二級毒品罪刑項下諭知沒收銷燬。又鑑
    定單位一般係以傾倒之方式，將包裝袋內之毒品倒出而與包
    裝袋分離而稱重，必要時，輔以刮杓刮取袋內毒品，然無論
    依何種方式分離，包裝袋內均有極微量之毒品殘留，業經法
    務部調查局以93年3 月19日調科壹字第09300113060 號函釋
    在案，並為本院職務上已知之事實，足認本件用以包覆扣案
    甲基安非他命之包裝袋，其內含有極微量之毒品殘留而無法
    析離，應整體視為扣案之第二級毒品甲基安非他命，不問屬
    於犯人與否，俱依前開規定併予沒收銷燬之。至於鑑驗耗用
    之毒品既已滅失，自無庸宣告沒收銷燬，附此敘明。又扣案
    之玻璃製吸食器1 組，為被告所有供施用甲基安非他命所用
    之物，經被告自承於卷，應依刑法第38條第1 項第2 款，於
    其所犯施用第二級毒品罪刑項下諭知沒收。
據上論斷，應依刑事訴訟法第273 條之1 第1 項、第299 條第1
項前段，毒品危害防制條例第10條第1 項、第2 項、第18條第1
項前段，刑法第11條、第47條第1 項、第51條第5 款、第38條第
1 項第2 款，判決如主文。
本案經檢察官黃齡慧到庭執行職務。
中    華    民    國    99    年    2     月    24    日
                  刑事第十庭  法  官  楊佩蓉
以上正本證明與原本無異。
如不服本判決應於收受送達後10日內向本院提出上訴書狀，並應
敘述具體理由；如未敘述上訴理由者，應於上訴期間屆滿後20日
內向本院補提理由書（均須按他造當事人之人數附繕本）「切勿
逕送上級法院」。
中    華    民    國    99    年    2     月    24    日
                              書記官  陳蓉柔
附錄本案判決論罪科刑法條：
毒品危害防制條例第10條
施用第一級毒品者，處6 月以上5 年以下有期徒刑。
施用第二級毒品者，處3 年以下有期徒刑。

司法院資訊處製作；財團法人民間司法改革基金會備份。
